臺灣臺北地方法院刑事判決　　　　　　　96年度易字第1233號
　　公　訴　人　臺灣臺北地方法院檢察署檢察官
　　被　　　告　甲○○
上列被告因詐欺案件，經檢察官提起公訴（九十六年度偵緝字第
九三五號），本院判決如下：
    主  文
甲○○幫助連續意圖為自己不法之所有，以詐術使人將本人之物
交付，處有期徒刑陸月，如易科罰金，以銀元參佰元即新臺幣玖
佰元折算壹日，減為有期徒刑參月，如易科罰金，以銀元參佰元
即新臺幣玖佰元折算壹日。
    事  實
一、甲○○明知金融帳戶屬個人隱私資料，一般人對之保護、避
    免洩漏猶恐不及，並得預見如任意提供帳戶予不明人士使用
    ，將可能幫助他人詐欺財物之情形下，仍不違背其本意，而
    基於幫助詐欺之不確定故意，於民國九十一年五月十一日前
    某日，在不詳地點，將其中和南勢角郵局「000000－
    000000」號帳戶（下稱系爭帳戶）之存摺、提款卡及
    密碼，交付予真實姓名年籍不詳之成年人使用，嗣該成年人
    基於意圖為自己不法所有之概括詐欺犯意，於如附表所示之
    九十一年五月十一日起至同年六月十三日止，連續向如附表
    所示乙○○等二十五人以電話詐稱中獎，要求渠等依指示至
    自動櫃員機操作以領取獎金，渠等不疑有他，陷於錯誤，均
    依指示而為後，渠等如附表所示金融機構帳戶內之金額共計
    新臺幣（下同）一百四十三萬九千四百三十六元，均被轉匯
    至甲○○提供使用之系爭帳戶內，旋遭提領一空（其中如附
    表編號六至九、編號十三之金額分別於九十一年五月二十日
    、二十三日入帳後，先於同日轉匯共計十萬八千元至蕭次男
    〈業經臺灣嘉義地方法院判決有罪確定〉亦基於幫助詐欺之
    不確定故意，提供予該成年人使用之第一銀行新西分行「0
    0000000000000」號帳戶，嗣亦遭提領）。如
    附表所示乙○○等二十五人嗣發現並未獲獎，且帳戶內之金
    額短少後報警，經警過濾各該帳戶之資金往來明細，始循線
    查悉上情。
二、案經高雄縣政府警察局報告臺灣臺中地方法院檢察署檢察官
    呈請臺灣高等法院檢察署令轉臺灣臺北地方法院檢察署檢察
    官偵查起訴。
    理  由
一、訊據被告甲○○矢口否認有何幫助詐欺犯行，辯稱：伊於九
    十一年四月中旬因當時臺北縣中和市○○街住家遭小偷而遺
    失系爭帳戶，當時伊有登報作廢，中和分局南勢角派出所的
    警員也有到伊家來問伊有沒有損失；伊用伊的生日當作帳戶
    密碼，因怕密碼忘記所以將密碼寫在存摺及提款卡後面，發
    現存摺及提款卡遺失後，就馬上刊登少年中國晨報言明作廢
    ；系爭帳戶伊之前也曾有遺失過，曾於九十年十一月二十七
    日掛失提款卡，但這次失竊因為帳戶裡面沒有什麼錢，所以
    伊沒有再去掛失，鄰居告訴伊說可以登報，所以伊去登報；
    伊沒有提供帳戶給別人使用云云（見本院九十六年六月十五
    日準備程序筆錄、本院九十六年九月六日審理筆錄、本院九
    十六年六月十五日公務電話紀錄、被告九十六年六月二十八
    日刑事答辯狀）。
二、經查：
(一)、本件當事人對於本案認定事實所引用之證據資料，於本院審
    理期日調查證據時均陳明同意引用為本案證據（見本院九十
    六年九月六日審理筆錄），本院審酌該等言詞供述及書面作
    成時之情況認為適當，依刑事訴訟法第一百五十九條之五之
    規定，有證據能力，合先敘明。
(二)、系爭帳戶為被告甲○○申請開設；又如附表所示乙○○等二
    十五人於九十一年五月十一日起至同年六月十三日止，接獲
    電話中獎通知，要求渠等依指示至自動櫃員機操作以領取獎
    金，惟渠等依指示而為後，渠等如附表所示金融機構帳戶內
    之金額共計一百四十三萬九千四百三十六元均被轉匯至系爭
    帳戶，所有金額旋均遭提領一空，其中如附表編號六至九、
    編號十三所示之金額分別於九十一年五月二十日、二十三日
    入帳後，先於同日轉匯共計十萬八千元至蕭次男之第一銀行
    新西分行「00000000000000」號帳戶，嗣亦
    遭提領等情，業據證人即被害人乙○○等二十五人於警詢中
    指證綦詳（見高雄縣政府警察局刑警大隊刑案偵查卷〈下稱
    調查卷〉第二二至五二頁），且有被害人乙○○等二十五人
    之帳戶基本資料、被告甲○○之系爭帳戶基本資料及往來明
    細等件（見調查卷第一三八至一四三、一八○至一九三頁）
    附卷可稽。
(三)、被告甲○○雖矢口否認提供系爭帳戶予上開詐騙被害人乙○
    ○等二十五人之人使用，辯以系爭帳戶業於九十一年四月中
    旬因家中遭竊遺失，當時伊有登報作廢，也有警員到伊家詢
    問等情，惟查：
１、本院於審理中依被告所辯各情，向少年中國晨報社、臺北縣
    政府警察局中和分局函詢是否曾經受理被告委託登報、受理
    被告所陳臺北縣中和市○○街住宅遭竊案件等情，分經少年
    中國晨報社函覆：該報社九十一年四、五月份報遺失廣告中
    ，並無刊登等語，及經臺北縣政府中和分局函檢附南勢角派
    出所公文交辦單查報情形記載：中和地區於九十二年夏季曾
    因颱風造成災情，南勢角派出所亦於該季遭水淹二次，造成
    檔案毀損，無從查證是否有所述案件紀錄等語，有少年中國
    晨報社九十六年六月二十九日中晨俊人字第九六○九四號函
    、臺北縣政府警察局中和分局九十六年八月九日北縣警中刑
    字第○九六○○三八七六三號函暨檢附之公文交辦單等件（
    見本院審理卷第二○、二六至三二頁）附卷可稽。前揭少年
    中國晨報社函明白覆稱並無被告所稱登報紀錄；而中和分局
    南勢角派出所固稱該所因部分檔案毀損而無從查證，然於審
    理中經詢諸被告關於系爭帳戶之失竊詳情，被告先稱：當時
    伊有登報作廢，也有報案，當時南勢角派出所的警員有到伊
    家來問伊有沒有損失；當時發現身分證、郵局帳戶及小孩的
    手機都不見了；伊當時身分證及郵局存簿都有登報作廢云云
    （見本院九十六年六月十五日準備程序筆錄），惟嗣改稱：
    伊有登報作廢郵局的帳戶，伊並沒有去警局報案；伊的郵局
    存簿、提款卡及印章都不見了，伊的身分證並沒有遺失等語
    （見本院九十六年九月六日審理筆錄），就所稱家中遭竊究
    有無報警處理、身分證是否連同系爭帳戶一併遭竊等重要細
    節，所述前後不一，所辯系爭帳戶於九十一年四月中旬遺失
    云云，顯有可疑；
２、又依卷附被告系爭帳戶之往來明細資料顯示，系爭帳戶自八
    十八年六月二十一日後至九十年十一月二十七日被告申請掛
    失提款卡，期間均無存提款紀錄，帳戶內均維持一千六百零
    八元之餘額；嗣於九十年十一月二十九日提領一千五百元而
    餘一百零八元，於九十年十二月二十一日核發卡片並經變更
    密碼，期間帳戶內均僅維持一百零八元之餘額；然嗣於九十
    一年四月二十九日啟用語音系統，於九十一年五月四日申請
    語音密碼，且於九十一年五月四日當日存入一百元後，旋於
    同日領出並變更密碼；嗣於九十一年五月十一日起迄九十一
    年六月間，即有被害人乙○○等二十五人陸續遭詐騙匯款，
    並旋遭以「跨行轉匯」及「卡片提領」方式提領（見調查卷
    第一三九至一四三頁）。由前揭往來明細資料可知，系爭帳
    戶原甚少使用，惟自九十一年四月底起突有密集之啟用、變
    更系統服務，及存提款等異於前情之紀錄；而於審理中經詢
    諸被告關於系爭帳戶上開九十一年五月四日之存提款一百元
    是否為其所為時，被告陳稱是伊去試領等語（見本院九十六
    年九月六日審理筆錄），足認被告辯稱系爭帳戶於九十一年
    四月中旬即遭竊遺失云云為虛妄，至為明確。
３、再按金融存款帳戶，事關存戶個人財產權益之保障，與存摺
    、提款卡等物相結合，專屬性、私密性更形提高，一般人均
    有應妥善保管，防止被他人冒用之認知。被告辯稱於九十一
    年四月中旬一併遺失系爭帳戶之存摺、提款卡、密碼乙節既
    為不實，而被害人受詐騙之款項於匯入系爭帳戶後，又旋遭
    以跨行轉匯及卡片提領等方式提領，若非被告將自己所保管
    之系爭帳戶之存摺、提款卡，連同密碼一併交付他人，他人
    又如何能使用帳戶？被告確有提供系爭帳戶予他人使用之事
    實，洵無疑義。
４、末查近來詐欺犯案猖獗，犯案者每利用人頭帳戶為犯罪工具
    ，若任意提供帳戶予他人使用，將有遭作為詐欺犯罪時，非
    正當資金進出之用之不法用途，此情當為具有社會生活經驗
    之成年人所得認識，被告任意提供系爭帳戶，其有容認帳戶
    供人作為詐欺犯罪時使用之未必故意，亦甚灼然。
(四)、綜上所述，本件被告甲○○幫助詐欺之犯行，事證明確，應
    依法論科。
三、論罪科刑：
(一)、查被告行為後，刑法於九十四年一月七日修正通過，於九十
    四年二月二日公布，並於九十五年七月一日施行。按行為後
    法律有變更者，適用行為時之法律，但行為後之法律有利於
    行為人者，適用最有利於行為人之法律，刑法第二條第一項
    訂有明文。查刑法第三百三十九條第一項之詐欺取財罪之法
    定刑為「五年以下有期徒刑、拘役或科或併科一千元以下罰
    金。」，而依被告行為時之刑法第三十三條第五款規定：「
    罰金：（銀元）一元（即新臺幣三元）以上」，九十五年七
    月一日公布施行之刑法第三十三條第五款則規定：「罰金：
    新臺幣一千元以上」，比較新舊法結果，以修正前之法律，
    對被告較為有利。
(二)、被告提供系爭帳戶供他人使用，為他人之詐欺犯行提供助力
    ，惟尚查無被告有以自己實施詐欺犯罪之意思，而與他人為
    詐欺犯罪之犯意聯絡，或被告有直接參與詐欺犯罪之構成要
    件行為分擔情事，應認僅構成幫助犯；又向被告收購帳戶之
    真實姓名不詳之成年人，如附表所示先後多次詐欺犯行，時
    間緊接，方法相同，觸犯構成要件相同之罪，顯係基於概括
    犯意為之，為連續犯，然按連續幫助與幫助連續為不同之犯
    罪態樣，如基於概括犯意，多次幫助他人犯罪，為連續幫助
    ，該幫助者有多次犯罪行為，而如以一幫助行為，幫助他人
    連續犯罪，則為幫助連續，就幫助犯而言，僅有一次犯罪行
    為（最高法院八十七年度臺上字第三八六五號判決要旨參照
    ），本件被告僅為一次幫助行為提供系爭帳戶，為他人之連
    續詐欺取財犯行提供助力，應僅成立單一之幫助犯；是核被
    告所為，係幫助犯刑法第三百三十九條第一項之詐欺取財罪
    。被告幫助他人犯罪，依刑法第三十條第二項之規定，按正
    犯之刑減輕之。爰審酌被告所為影響社會正常交易安全，增
    加被害人尋求救濟之困難，並使犯罪之追查趨於複雜，且犯
    罪後未坦承犯行，飾詞圖卸，態度不佳，暨被告之生活狀況
    、品行、智識程度等一切情狀，量處如主文所示之刑；又被
    告行為後，刑法第四十一條易科罰金之折算標準，亦由原配
    合依罰金罰鍰提高標準條例第二條規定（現已刪除）提高之
    銀元一百元至三百元（即新臺幣三百元至九百元），修正為
    新臺幣一千元、二千元、三千元，經比較新、舊法之結果，
    修正後之規定並非較有利於被告，依刑法第二條第一項前段
    規定，應適用修正前之規定，爰依修正前刑法第四十一條第
    一項前段之規定，諭知易科罰金之折算標準。
(三)、本件被告犯幫助詐欺取財罪之犯罪時間係於九十六年四月二
    十四日之前，且無中華民國九十六年罪犯減刑條例所定不得
    減刑之情形，爰依同條例第二條第一項第三款規定減其宣告
    刑二分之一，並就其減刑後之刑諭知易科罰金之折算標準。
據上論斷，應依刑事訴訟法第二百九十九條第一項前段，刑法第
二條第一項前段、第三十條、第三百三十九條第一項，修正前刑
法第四十一條第一項前段，刑法施行法第一條之一，修正前罰金
罰鍰提高標準條例第二條，現行法規所定貨幣單位折算新臺幣條
例第二條，中華民國九十六年罪犯減刑條例第二條第一項第三款
、第七條、第九條，判決如主文。
本案經檢察官王鑫健到庭執行職務
中　　華　　民　　國　九十六　年　　九　　月　二十九　日
                  刑事第八庭審判長法  官  陳  德  民
                                  法  官  陳  芃  宇
                                  法  官  孫  曉  青
上正本證明與原本無異。
如不服本判決應於送達後十日內向本院提出上訴狀。
                                  書記官  郭  錦  賢
中　　華　　民　　國　九十六　年　　九　　月　二十九　日
附錄本案論罪科刑法條全文：
刑法第三百三十九條
意圖為自己或第三人不法之所有，以詐術使人將本人或第三人之
物交付者，處五年以下有期徒刑、拘役或科或併科一千元以下罰
金。
以前項方法得財產上不法之利益或使第三人得之者，亦同。
前二項之未遂犯罰之。
